最高法院刑事判決　　　　　　　　　　　　　　　九十一年度台上字第二四三七號
　　上　訴　人　甲○○
右上訴人因公共危險案件，不服台灣高等法院中華民國九十一年一月十七日第二審判
決（九十年度上訴字第三九三０號，起訴案號：台灣士林地方法院檢察署九十年度偵
字第六三一七號），提起上訴，本院判決如左：
    主  文
上訴駁回。
    理  由
按刑事訴訟法第三百七十七條規定，上訴於第三審法院，非以判決違背法令為理由，
不得為之。是提起第三審上訴，應以原判決違背法令為理由，係屬法定要件。如果上
訴理由狀並未依據卷內訴訟資料，具體指摘原判決不適用何種法則或如何適用不當，
或所指摘原判決違法情事，顯與法律規定得為第三審上訴理由之違法情形，不相適合
時，均應認其上訴為違背法律上之程式，予以駁回。本件原判決依憑證人即司機曾德
光、乘客蔡俊圭、廖進發、韋錦清、董春益、董乃華、董李麗容、董昭吟、程素月、
謝瑞琴、陳雅芳等人於警詢、檢察官偵查中及蕭仁和於第一審囑託台灣嘉義地方法院
訊問之證述，卷附內政部警政署刑事警察局鑑驗通知書，光田綜合醫院、財團法人彰
化基督教醫院函送之上訴人甲○○病歷，國軍北投醫院之上訴人精神鑑定報告書，台
灣士林看守所函送之上訴人羈押期間精神科醫師診斷報告，及扣押之莊寶雲（業經原
審判刑確定）親書之紙條十五張，改造未具殺傷力之玩具手槍一支（含彈匣），已改
造子彈彈殼二顆等證據，認定上訴人與莊寶雲有其事實欄一所載之犯行，因而將第一
審關於上訴人部分之判決撤銷，改判仍依刑法第一百八十五條之一第三項論處上訴人
以強暴、脅迫方法劫持使用中供公眾運輸之車罪刑（處有期徒刑四年，並應於刑之執
行完畢後，令入相當處所，施以監護貳年。），已詳述其所憑之證據及認定之理由。
對於上訴人所為係將遭遇告訴曾德光，經同意而將車駛往法務部，車上乘客皆允諾協
助，並未有人要求下車，亦未控制任何人之行動，司機及乘客事後竟出面指證上訴人
與妻莊寶雲二人劫持遊覽車，顯見屬於同一組織集團，設計陷害二人云云之辯解，認
係卸責之詞，不足採信，已依調查所得之證據資料詳加指駁及說明。上訴人仍表不服
，提起第三審上訴，其上訴意旨略謂：上訴人並未限制司機及乘客之行動，非故意犯
罪，證人曾德光等十二位均係設詞誣陷；原判決認定上訴人係精神耗弱而減輕其刑，
但仍量處法定最低刑度，實質未減輕，亦有未當云云。惟查：原判決於理由欄一之(一)
及(三)，援引曾德光等十二位證人之證述，以其等供述相符，復與扣押之莊寶雲親書紙
條十五張、玩具手槍一支、子彈彈殼二顆等證物相合，其等證言堪以採信，上訴人所
辯係上開證人設詞誣陷，為不足採納，已詳述其理由。上訴意旨仍執陳詞，否認犯罪
，係對原判決已說明之事項重為事實上之爭執，已非適法之第三審上訴理由。又刑法
第一百八十五條之一第三項前段之以第一項之方法劫持使用中供公眾運輸之舟、車或
控制其行駛者，其最輕本刑為五年以上有期徒刑，原判決認定上訴人係精神耗弱人並
予減輕其刑，乃量處有期徒刑四年，自屬適法，上訴意旨所謂仍量處法定最低刑度而
實未減輕，顯屬誤會。依上開說明，本件上訴殊難認已具備首揭法定形式要件，為違
背法律上之程式，應予駁回。
據上論結，應依刑事訴訟法第三百九十五條前段，判決如主文。
中      華      民      國    九十一    年      五      月      二      日
                              最高法院刑事第十二庭
                                  審判長法官  張  淳  淙
                                        法官  謝  俊  雄
                                        法官  蘇  振  堂
                                        法官  賴  忠  星
                                        法官  張  清  埤
      右正本證明與原本無異
                                              書  記  官
中      華      民      國    九十一    年      五      月      九      日
